臺灣桃園地方法院刑事判決　　　　　　　95年度訴字第2246號
公　訴　人　臺灣桃園地方法院檢察署檢察官
被　　　告　乙○○
上列被告因妨害自由等案件，經檢察官聲請以簡易判決處刑（95
年度調偵字第176 號），本院認不宜以簡易判決處刑而改依通常
程序審理，判決如下：
    主  文
乙○○傷害人之身體，處拘役伍拾日，如易科罰金，以參佰元折
算壹日。
    事  實
一、乙○○因認其遭六福村遊樂園解僱，係出於其上司甲○○之
    誣指，而對甲○○心懷怨憤。於民國（下同）94年8 月16日
    上午7 時50分許（聲請簡易判決處刑書誤載為7 時15分許）
    ，甲○○駕車行駛至桃園縣龍潭鄉三和村1 鄰直坑4 號前等
    紅綠燈時，適乙○○亦駕車停於甲○○車輛右後方，乙○○
    即下車拍打甲○○車輛右後車窗，要求上車與甲○○理論，
    甲○○見狀就將車停於路邊並下車，雙方即於該處就上開乙
    ○○遭開除之事發生爭執，乙○○竟基於傷害他人身體之故
    意，徒手毆打甲○○臉部及身體部位，致甲○○受有左側顏
    面及左手多處瘀血等傷害，迄同日上午9 時50分許，因甲○
    ○佯稱同意乙○○所提甲○○從六福村遊樂園離職之要求，
    甲○○始離開現場。
二、案經甲○○訴由桃園縣政府警察局平鎮分局報請臺灣桃園地
    方法院檢察署檢察官偵查並聲請以簡易判決處刑後，本院認
    不宜以簡易判決處刑而改依通常程序審理。
    理  由
一、訊之被告矢口否認有何傷害之犯罪事實，辯稱：當時伊是要
    與甲○○談事情，但甲○○不願意談，所以雙方就發生互毆
    ，伊也有受傷云云。惟查，前揭被告以徒手方式毆打甲○○
    之臉部及身體部位之事實，已經證人甲○○於審理時證述甚
    詳（本院卷第25頁之95年12月18日審判筆錄），核與被告於
    審理時坦承與證人甲○○有互毆之情形相符（本院卷第29頁
    之95年12月18日審判筆錄），且有證人甲○○提出之診斷證
    明書1 紙在卷可按（95年偵字第455 號卷第16頁），被告確
    有傷害證人甲○○之事實，已經可以認定，其上開所辯，要
    屬事後卸責之詞，不足採信。本件事證明確，被告犯行洵堪
    認定，應依法論罪科刑。
二、按行為後法律有變更者，適用行為時之法律。但行為後之法
    律有利於行為人者，適用最有利於行為人之法律，刑法第2
    條第1 項定有明文。而本次刑法修正之比較新舊法，應就罪
    刑有關之共犯、未遂犯、想像競合犯、牽連犯、連續犯、結
    合犯，以及累犯加重、自首減輕暨其他法定加減原因（如身
    分加減）與加減例等一切情形，綜其全部罪刑之結果而為比
    較（最高法院95年5 月23日95年度第8 次刑庭會議決議參照
    ）。茲查：
  (一)按修正前刑法第33條第5 款關於主刑之罰金刑，原係規定（
    銀元）1 元以上，另依「罰金罰鍰提高標準條例」第1 條前
    段、第3 條規定（含72年7 月27日司法院、行政院令發布「
    提高罰金罰鍰倍數及開始施行日期令」，自72年8 月1 日起
    ，將刑法定有罰金各條之罰金數額，均提高為10倍）、「現
    行法規所定貨幣單位折算新臺幣條例」第2 條規定（貨幣單
    位為圓、銀元或元者，以新臺幣元之3 倍折算之），應為「
    新臺幣30元」以上。修正後之刑法第33條第5 款規定則提高
    為「新台幣1 千元以上，以百元計算」。經新、舊法結果，
    自以修正前之刑法第33條第5 款較有利於被告，而應適用修
    正前該條規定。另查95年6 月14日另修正公布刑法施行法第
    1 條之1 規定：「（第一項）中華民國94年1 月7 日刑法修
    正施行後，刑法分則編所定罰金之貨幣單位為新臺幣。（第
    二項）94年1 月7 日刑法修正時，刑法分則編未修正之條文
    定有罰金者，自94年1 月7 日刑法修正施行後，就其所定數
    額提高為30倍。但72年6 月26日至94年1 月7 日新增或修正
    之條文，就其所定數額提高為3 倍」。該條立法理由謂：「
    依94年1 月7 日修正之刑法第33條第5 款規定，罰金貨幣單
    位已改為新臺幣，刑法分則編各罪所定罰金之貨幣單位，自
    應配合上開規定修正，爰為第一項規定」、「刑法二十四年
    施行後，為解決國民所得經濟水準已大幅提昇問題，有關罰
    金與罰鍰倍數之調整及銀元與新臺幣之折算標準，訂有『罰
    金罰鍰提高標準條例』及『現行法規所定貨幣單位折算新臺
    幣條例』，除罰金以1 銀元折算3 元新臺幣外，並將72年6
    月26日以前修正之刑法部分條文罰金數額提高為10倍；其後
    修正者則不再提高倍數，亦即刑法分則各罪罰金數額視前開
    情形分別提高為30倍或3 倍。考量新修正之刑法施行後，不
    再適用『現行法規所定貨幣單位折算新臺幣條例』，為使罰
    金數額趨於一致，避免衍生新舊法比較適用問題，以緩和實
    務適用法律之衝擊，於不變動罰金數額之前提下，爰為第二
    項規定」等語。自上述立法理由可知，刑法施行法第1 條之
    1 顯係配合新刑法修正後，就刑法分則罰金刑部分，變更貨
    幣單位為新臺幣，並統一提高罰金數額，以替代「罰金罰鍰
    提高標準條例（第一條）」及「現行法規所定貨幣單位折算
    新臺幣條例」之「準據法」性質之法律，且關於刑法第277
    條第1 項之法定刑，二者罰金主刑之適用結果並無不同，自
    無新舊法比較之必要，而逕適用刑法施行法第1 條之1 規定
    。
  (二)修正前刑法第41條第1 項前段規定：「犯最重本刑為五年以
    下有期徒刑以下之刑之罪，而受六個月以下有期徒刑或拘役
    之宣告，因身體、教育、職業、家庭之關係或其他正當事由
    ，執行顯有困難者，得以一元以上三元以下折算一日，易科
    罰金。」該時易科罰金之折算標準，依修正前罰金罰鍰提高
    標準條例第2 條前段（現已刪除）之規定，係就其原定數額
    提高為1 百倍折算1 日，亦即被告行為時之易科罰金折算標
    準，應以銀元1 百元至3 百元折算1 日，經折算為新臺幣後
    ，應以新臺幣3 百元至9 百元折算為1 日。惟95年7 月1 日
    修正公布施行之刑法第41條第1 項前段則規定：「犯最重本
    刑為五年以下有期徒刑以下之刑之罪，而受六個月以下有期
    徒刑或拘役之宣告者，得以新臺幣一千元、二千元或三千元
    折算一日，易科罰金。」比較修正前後之易科罰金折算標準
    ，以修正公布施行前之規定，較有利於受刑人，自應依刑法
    第2 條第1 項前段，適用修正前刑法第41條第1 項前段規定
    ，定其折算標準。
三、核被告所為，係犯刑法第277條第1項之傷害罪。爰審酌被告
    犯罪之動機、目的、犯罪之手段、告訴人所受傷勢及被告迄
    未賠償且飾詞否認之態度等一切情狀，量處如主文所示之刑
    ，並依修正前刑法第41條第1 項前段、修正前罰金罰鍰提高
    標準條例第2 條諭知易科罰金折算標準。
四、公訴意旨另以：被告乙○○基於剝奪他人行動自由之犯意，
    於94年8 月16日上午7 時50分許，駕車在桃園縣龍潭鄉三和
    村1 鄰直坑4 號前，攔住甲○○所駕駛之車輛，要求甲○○
    坐上其所駕駛之自小客車，然為甲○○拒絕，乙○○遂強拉
    及毆打甲○○，且不讓甲○○離開，以此非法之方法，剝奪
    甲○○之行動自由，因認被告甲○○亦涉犯刑法第302 條第
    1 項之剝奪他人行動自由罪云云。按犯罪事實應依證據認定
    之，無證據不得認定犯罪事實；不能證明被告犯罪者，應諭
    知無罪之判決，刑事訴訟法第154 條第2 項、第301 條第1
    項分別定有明文。又認定犯罪事實所憑之證據，雖不以直接
    證據為限，間接證據亦包括在內，然而無論直接證據或間接
    證據，其為訴訟上之證明，須於通常一般之人均不致有所懷
    疑，而得確信其為真實之程度者，始得據為有罪之認定，倘
    其證明尚未達到此一程度，而有合理之懷疑存在而無從使事
    實審法院得有罪之確信時，即應由法院為諭知被告無罪之判
    決（最高法院76年台上字第4986號判例參照）。而本案公訴
    人認被告乙○○涉有上開剝奪行動自由犯行，無非係以證人
    甲○○之證述為其唯一之證據。惟查，證人甲○○於本院審
    理時證稱：案發當場伊正在等紅綠燈，被告就開車到伊車輛
    右後方，然後下車敲伊車輛右後車窗，並要求上伊的車輛，
    當時後方車輛很多，伊就對被告說要將車停在路邊再談，伊
    就下車，被告就一直講以前被解僱的事情等語（本院卷第25
    頁之95年12月18日審判筆錄），是依證人甲○○上開所述，
    被告於案發當時並無攔下證人甲○○的車輛，亦無強拉證人
    甲○○之情事。再證人甲○○於審理時亦證稱：案發時，伊
    與被告對談過程中，被告認為伊在推卸責任，就徒手毆打伊
    ，伊一邊抵擋一邊逃到對面樹下，到了樹下被告就沒有繼續
    打，但被告要求伊離開六福村，伊見被告的情緒已經穩定，
    就走回車上拿香煙，被告也回到其車上拿好像是瑞士刀的東
    西再回到樹下與伊繼續談論，雖然這中間被告有講「除非你
    答應我離開六福村，1 個月後再到六福村辦離職，不然我今
    天就不讓你走」的話，但被告並沒有任何的強暴脅迫的動作
    或語言，伊認為這是員工與部門主管的事情，伊想要與被告
    好好的談清楚，伊從頭到尾都沒有想要逃離，後來被告還是
    要求伊離開六福村，伊即佯裝答應，就離開現場等語（見上
    開審判筆錄），是依證人甲○○上開所述，證人甲○○自始
    至終均是自願留在案發現場與被告談論解僱的事情，而被告
    於上開過程中，除有出手毆打證人甲○○外，並無任何強暴
    脅迫之動作或語言，是本件雙方討論解僱事情過程中，尚無
    聲請簡易判決處刑書所載之被告以非法方法剝奪證人甲○○
    行動自由之情事。此外，復查無其他積極證據足認被告乙○
    ○涉有聲請簡易判決處刑書所載之剝奪他人行動自由犯行，
    自屬不能證明被告乙○○有上開妨害自由之犯行。惟公訴人
    認為被告此部分行為與上開被告傷害證人甲○○之有罪部分
    ，有修正前刑法規定之牽連犯（刑法修正後業經刪除該規定
    ）之裁判上一罪之關係，爰不另為無罪之諭知，併此敘明。
據上論斷，應依刑事訴訟法第452 條、第299 條第1 項前段，修
正後刑法第2 條第1 項前段，刑法第277 條第1 項，修正前刑法
第33條第5 款、第41條第1 項前段，刑法施行法第1 條之1 第1
項、第2 項，修正前罰金罰鍰提高標準條例第2 條，判決如主文
。
本案經檢察官何嘉仁到庭執行職務。
中　　華　　民　　國　　96　　年　　1 　　月　　4 　　日
                  刑事第七庭  審判長法  官  江振義
                                    法  官  林惠霞
                                    法　官　劉為丕
上正本證明與原本無異。
如不服本判決，應於判決送達後10日內向本院提出上訴狀（應附
繕本），上訴於臺灣高等法院。
                                    書記官  顏美惠
中　　華　　民　　國　　96　　年　　1 　　月　　8 　　日
附錄本案論罪科刑法條：
中華民國刑法第277條
（普通傷害罪）
傷害人之身體或健康者，處3 年以下有期徒刑、拘役或1 千元以
下罰金。犯前項之罪因而致人於死者，處無期徒刑或7 年以上有
期徒刑；致重傷者，處3 年以上10年以下有期徒刑。
